臺灣士林地方法院刑事裁定　　　　　　　　　　　　　九十二年度自緝字第一六號
　　自　訴　人　甲○○
　　被　　　告　乙○○原名：.
　　選任辯護人　金志雄　律師
右列被告因詐欺等案件，經自訴人提起自訴，本院裁定如左：
    主  文
自訴駁回。
    理  由
一、自訴意旨如附件之自訴狀繕本所載。
二、按法院或受命法官，得於第一次審判期日前，訊問自訴人、被告及蒐集或調查證
    據；若訊問及調查結果，認為案件有刑事訴訟法第二百五十二條至第二百五十四
    條之情形者，得以裁定駁回自訴，刑事訴訟法第三百二十六條第三項、第一項定
    有明文。
三、自訴詐欺犯行部分：
（一）按刑事被告依法並無自證無罪之義務，就具體之自訴案件，依據刑事訴訟法第
      三百四十三條、第一百六十一條第一項規定，應由自訴人負舉證責任，所指明
      之證明方法，並須達於足可積極證明被告確係犯罪之嚴格證明程度。次按犯罪
      事實應依證據認定之，無證據不得認定犯罪事實，刑事訴訟法第一百五十四條
      第二項定有明文；又認定不利於被告之事實，須依積極證據，茍積極證據不足
      為不利於被告事實之認定時，即應為有利於被告事實之認定，最高法院三十年
      上字第八一六號判例可資參照；而詐欺罪以行為人意圖為自己不法之所有，以
      詐術使人將本人或第三人之物交付或因而得財產上之不法利益或使第三人得之
      為構成要件，又所謂以詐術使人交付，必須被詐欺人因其詐術而陷於錯誤，若
      其所用方法不能認為詐術，亦不致使人陷於錯誤，即不成立該罪，最高法院四
      十六年臺上字第二六０號判例亦有明揭，是民事債務當事人之間，若有未依債
      務本旨履行給付之情形，在一般社會經驗而言，其原因非一；或係因不可歸責
      之事由無法給付，或係因合法得對抗他造主張抗辯而拒絕給付，甚至債之關係
      成立後，始行惡意遲延給付，皆有可能，非必自始即出於無意給付之詐欺犯罪
      ；又刑事被告依法不負自證無罪之義務，自難以被告單純債務不履行之狀態，
      即推定被告自始即有不法所有之意圖，合先敘明。
（二）經查本件自訴人甲○○指訴被告乙○○於民國（下同）八十三年七月向自訴人
      甲○○詐借新臺幣（下同）二百十萬元、另被告乙○○曾以桃園縣復興鄉溪口
      台瑞富家園Ｃ２棟房地預售屋轉讓予自訴人甲○○夫婦承購，惟後自訴人甲○
      ○夫婦與立格建設公司解約，退款四十八萬五千元並借予被告乙○○週轉後被
      告乙○○拒不返還始發現遭詐貸、八十三年十一月五日自訴人甲○○經由被告
      乙○○購買凱迪拉克中古車一輛並交付被告乙○○三十七萬元，惟迄未交車或
      還款、八十三年十月二十日被告乙○○與自訴人甲○○向宏盛建設公司合購臺
      北縣汐止市香榭巴黎房地並各付五十五萬五千元，惟自訴人甲○○向宏盛建設
      公司查詢始知被告乙○○並未通知建設公司以自訴人甲○○名義辦理產權登記
      、自訴人甲○○八十三年六月間召集互助會，被告乙○○明知並無資力，竟總
      計以自己及他人名義參加五會，並於得標後拒絕給付死會會款、被告乙○○於
      八十三年十一月間將其新購之雅哥汽車以六十八萬五千元出售予自訴人甲○○
      ，嗣自訴人甲○○為清償車貸而簽發本票十七萬元二紙，惟被告乙○○竟將本
      票轉入地下錢莊，因認被告乙○○向自訴人甲○○詐欺等情，除據自訴人甲○
      ○提出自訴狀陳述在卷外，並未提出任何其他證據，以證明被告乙○○確有前
      開詐欺犯行，此有本院八十五年度自字第二０六號卷一宗在卷可參，尤或被告
      乙○○有何意圖為自己不法所有之動機、施用詐術之行為，或自訴人甲○○有
      何陷於錯誤之情事，況自訴人甲○○尚於九十二年八月十一日本院調查時具狀
      提出已與被告乙○○達成和解之和解書一紙附卷，復再於九十二年八月二十一
      日再具狀陳明被告乙○○顯有善意解決本案之誠意，且自訴人甲○○不再續行
      到庭追訴被告乙○○有關本案之刑事責任，並要求本院依法審理結案，從而揆
      諸前揭說明，本件依積極證據，顯然並不足以證明被告乙○○確有自訴意旨所
      述詐欺取財之行為。本件被告乙○○之詐欺犯罪嫌疑明顯不足，有刑事訴訟法
      第二百五十二條第十款所規定「犯罪嫌疑不足者」之情形，依照首開說明，自
      訴人甲○○該部分之自訴應予駁回。
四、自訴恐嚇犯行部分：
（一）本件自訴人甲○○指訴被告乙○○於八十四年七月十三日撥打電話至自訴人甲
      ○○家中即臺北市信義區○○○路二四九之一號之營業處所恐嚇自訴人甲○○
      ，揚言稱「到時候出來處理，你老莊（即自訴人甲○○配偶莊永溪）手腳就要
      注意一下，沒有你就試試看」等語，致自訴人甲○○及配偶莊永溪心生恐懼，
      俟於八十四年八月三日被告乙○○再至自訴人甲○○前開營業處所，向自訴人
      甲○○夫婦稱：「你們很行，很硬哦，不信試一試便知道，有一天若讓我喝醉
      酒抓狂時，我會拿槍打你們二人，車上隨時備一把槍在等候，你老莊吃美容師
      豆腐，我會找人偽裝其男友讓老莊斷手斷腳，不信試試看」等語，被告乙○○
      上述行為涉犯刑法第三百零五條之恐嚇罪嫌云云。
（二）按法院或受命法官，得於第一次審判期日前，訊問自訴人、被告及蒐集或調查
      證據；若訊問及調查結果，認為案件有刑事訴訟法第二百五十二條至第二百五
      十四條之情形者，得以裁定駁回自訴，刑事訴訟法第三百二十六條第三項、第
      一項定有明文。又按刑事訴訟法第三百七十六條所規定之案件，檢察官參酌刑
      法第五十七條所列事項，認為以不起訴為適當者，得為不起訴之處分，刑事訴
      訟法第二百五十三條定有明文。查右揭事實，業據被告乙○○於本院調查時坦
      承不諱（詳見本院九十三年五月十八日訊問筆錄），核與自訴人甲○○之指述
      情節相符，並有電話錄音帶譯文一份及錄音帶附卷可資佐證，被告乙○○恐嚇
      犯行堪以認定。核被告乙○○所為，係犯刑法第三百零五條之恐嚇罪，經查係
      屬刑事訴訟法第三百七十六條第一款所規定之案件，情節輕微，茲念被告乙○
      ○業已與自訴人甲○○達成民事和解，並約定給付三百萬元予自訴人甲○○，
      且已履行償還其中一百萬元給自訴人甲○○，業據自訴人甲○○於九十二年八
      月二十一日具狀陳明在卷，自訴人甲○○並敘明不願再對被告乙○○追究其刑
      責，為啟其自新，經參酌刑法第五十七條所列各款事項，認為以裁定駁回自訴
      為適當。
據上論斷，應依刑事訴訟法第三百二十六條第三項、第二百五十二條第十款、第二百
五十三條，裁定如主文。
中　　　華　　　民　　　國　　　九十三　　　年　　　五　　月　　二十　　日
      　　　　　　　　　　　　　　　　　臺灣士林地方法院刑事第三庭
　　　      　　　　　　　　　　　　　　　　審判長法　官  雷  雯  華
                                                  法  官  王  俊  雄
                                                  法  官  李  育  仁
右正本證明與原本無異。
如不服本裁定，應於裁定送達後五日內，向本院提出抗告狀。
                                                  書記官  陳  玉  瓊
中　　　華　　　民　　　國　　　九十三　　　年　　　五　　月　二十五　　日
